【裁判字號】    97,訴,853
【裁判日期】    971111
【裁判案由】    偽造文書
【裁判全文】
臺灣臺中地方法院刑事判決               97年度訴字第853號
公  訴  人  臺灣臺中地方法院檢察署檢察官
被      告  甲○○
選任辯護人  林俊雄律師
上列被告因偽造文書案件，經檢察官提起公訴（97年度偵字第24
94號），被告於本院準備程序中自白犯罪，經本院合議庭改依簡
式程序審理，判決如下：
    主    文
甲○○連續犯行使偽造私文書罪，處有期徒刑肆月，如易科罰金
，以新臺幣玖佰元即銀元佰元折算壹日。減為有期徒刑貳月，
如易科罰金，以新臺幣玖佰元即銀元佰元折算壹日。偽造之「
乙○」印章壹枚及如附表所示之簽名及印文均沒收。
    犯罪事實
一、甲○○與乙○為姊妹，原姊妹情篤，且因2 人間有合資購買
    土地之交易，甲○○出於土地出售利潤分配及給予乙○照顧
    年邁母親酬勞起見，乃起意自行為乙○向金融機構開設帳戶
    ，惟卻未徵得乙○之同意或授權，而基於偽造及行使私文書
    概括犯意，先於民國92年9 月19日前數日，委由臺中地區某
    刻印業者，偽刻「乙○」之印章1 枚，再於92年9 月19日，
    至位於臺中市○○路99號之三信商業銀行股份有限公司林森
    分行（以下簡稱三信商業銀行林森分行），以乙○之名義，
    在附表1 編號1 、附表2 之文書上，偽造如附表1 編號1 、
    附表2 所示之「乙○」之簽名及印文，而偽造用以表示乙○
    本人名義向三信商業銀行林森分行申請開設活期儲蓄存款帳
    號第0000000000號帳戶及帳號7AAA816858號定期性存款帳戶
    之意，再持以交付該銀行承辦人員而行使，足以生損害於乙
    ○及三信商業銀行。其後甲○○再承前偽造及行使偽造私文
    書之概括犯意，連續以上開偽刻之「乙○」印章，在附表1
    編號2 至8 所示之三信商業銀行存摺類存款取款憑條上偽蓋
    附表1 編號2 至8 所示之「乙○」印文，而偽造完成用以表
    示乙○本人向三信商業銀行提領帳戶內存款意思之私文書，
    再分別交付該銀行承辦人員，而連續持之以行使，足以生損
    害於乙○及三信商業銀行對於客戶存款帳戶申設管理之正確
    性。嗣於93年上半年間，乙○因申報稅務向稅捐機關查詢扣
    繳資料時，始悉上情。
二、案經告訴人乙○訴由臺灣臺中地方法院檢察署檢察官偵查起
    訴。
    理    由
壹、程序方面：
    按簡式審判程序之證據調查，不受刑事訴訟法第159 條第1
    項規定之限制，刑事訴訟法第273 條之2 定有明文。此乃因
    簡式審判程序，貴在審判程序之簡省便捷，故調查證據之程
    序宜由審判長便宜行事，以適當之方法行之即可；又因被告
    甲○○對於犯罪事實並不爭執，可認定被告亦無行使反對詰
    問權之意，因此有關傳聞證據之證據能力限制規定無庸予以
    適用。
貳、實體方面：
一、訊據被告對於上開犯罪事實坦承不諱，且經告訴人乙○於偵
    查中指訴不諱，此外，復有告訴人提出之各類所得扣繳暨免
    扣繳憑單影本、三信商業銀行股份有限公司93年8 月11日三
    信銀管字第1505號函影本、三信商業銀行股份有限公司96年
    12月12日三信銀管字第960354 0號函附開戶資料及自開戶起
    所有交易明細表影本、三信商業銀行股份有限公司97年1 月
    15 日 三信銀管字第9700124 號函附存摺類存款取款憑條影
    本7紙 、三信商業銀行股份有限公司97年9 月19日三信銀管
    字第9702791 號函附活期儲蓄存款帳號第0000000000號帳戶
    及帳號7AAA816858號定期性存款帳戶相關資料在卷可稽，是
    本件事證明確，被告犯行應足認定。
二、論罪科刑：
(一)、按行為後法律有變更者，適用行為時之法律。但行為後之法
    律有利於行為人者，適用最有利於行為人之法律，刑法第2
    條第1 項定有明文，茲因本件論罪科刑所適用刑法業於民國
    94年2 月2 日以華總一義字第09400014901 號令修正公布，
    並自95年7 月1 日起施行，法律有下列變更，爰比較新舊法
    如下：
１、修正後刑法第2 條第1 項規定，已將新舊法律適用之「從新
    從輕」原則，改採「從舊從輕」原則，而此規定僅係規範行
    為後法律變更所生新舊法律比較適用之準據法，並非實體刑
    罰法律，自不生行為後法律變更之比較適用之問題，應逕行
    適用新法第2 條第1 項之規定，為「從舊從輕」之比較。
２、被告行為後，修正後刑法已將修正前刑法第56條「連續數行
    為而犯同一之罪名者，以一罪論。但得加重其刑至二分之一
    」之規定，予以廢除，該條廢除後，該條原規定之數行為而
    犯同一之罪名者，除有接續犯之情形外，應按數罪併罰之原
    則論處，比較廢除前後刑法第56條之規定，廢除後之規定，
    並未較有利於被告，故本件應適用被告行為時即修正前刑法
    第56條之規定予以論處。
３、關於易科罰金之折算標準，修正後刑法第41條第1 項修正提
    高為「以新臺幣1,000 元、2,000 元、3,000 元折算1 日」
    ，並刪除「因身體、教育、職業或家庭之關係，執行顯有困
    難者」之條件，第2 項增訂「前項規定於數罪併罰，其應執
    行之刑未逾6 月者，亦適用之」，而修正前刑法第41條第1
    項規定「得以1 元以上3 元以下折算1 日（復依修正前罰金
    罰鍰提高標準條例第2 條規定，係就原定數額提高為100 倍
    折算1 日即銀元100 元以上300 元以下折算1 日）」，故關
    於易科罰金折算標準，以修正前之折算標準對被告較為有利
    ，應依刑法第2 條第1 項本文規定，適用修正前刑法第41條
    第1 項前段、修正前罰金罰鍰提高標準條例第2 條規定，定
    其易科罰金之折算標準。
４、綜上所述，經本院綜合比較結果，修正後刑法之規定並非較
    有利於被告，參酌修正後刑法第2 條第1 項前段、但書規定
    之「從舊從輕」原則，本案應適用修正前前揭刑法規定為法
    條適用之依據。
(二)、核被告所為，係犯刑法第216 條、第210 條之行使偽造私文
    書罪。被告偽造印章、印文、簽名為偽造私文書之階段行為
    ，偽造私文書復持以行使，偽造私文書之低度行為，為高度
    之行使行為所吸收，不另論罪。被告先後多次行使偽造私文
    書犯行，均時間緊接，罪名相同，顯係基於概括犯意反覆為
    之，應依修正前刑法第56條連續犯規定，論以一罪，並加重
    其刑。又被告附表2 偽造及行使私文書之犯行部分，雖未據
    檢察官於起訴書中敘明，惟此部分業經公訴檢察官於本院審
    理中擴張於起訴之犯罪事實中（見本院卷第61頁），故此部
    分應認亦經起訴，本院自得就此部分予以審理，併此敘明。
    爰審酌被告未得告訴人之同意，逕以告訴人之名義申設上開
    帳戶，並為存款及提款之行為，侵害告訴人之利益，惟其動
    機並非至惡，且造成告訴人之損害並非甚鉅，再考量其姊妹
    情誼原本非惡，被告在失慮之情形下致犯本罪，犯後坦承犯
    行，態度良好等一切情狀，量處如主文所示之刑，並諭知易
    科罰金之折算標準。再中華民國96年罪犯減刑條例業於96年
    7 月4 日公布，並自96年7 月16日施行，該條例第2 條明文
    規定：「犯罪在中華民國96年4 月24日以前者，除本條例另
    有規定外，依下列規定減刑：三、有期徒刑、拘役或罰金，
    減其刑期或金額二分之一」等語，查本件被告所犯上揭犯行
    之犯罪時間，係在96年4 月24日以前，且本件宣告刑為有期
    徒刑1 年6 月以下，非屬上揭減刑條例第3 條規定不予減刑
    之情形，故依上開規定，本院應減其有期徒刑2 分之1 ，並
    諭知易科罰金之折算標準，以資懲儆。又偽造之「乙○」印
    章1 枚及附表1 、2 所示之「乙○」印文及簽名，均依刑法
    第219 條沒收之。至被告所偽造如附表所示之私文書，因已
    交付三信商業銀行，非屬被告所有，爰不予宣告沒收，併此
    敘明。
據上論斷，依刑事訴訟法第273 條之1 第1 項、第299 條第1 項
前段，修正前刑法第56條、刑法第2 條第1 項前段、第216 條、
210 條、第219 條、修正前刑法第41條第1 項前段，修正前罰金
罰鍰提高標準條例第2 條、現行法規所定貨幣單位折算新臺幣條
例第2 條，中華民國96年罪犯減刑條例第2 條第1 項第3 款、第
7條，判決如主文。
中    華    民    國    97    年    11    月    11    日
                  刑事第十五庭  法  官  柯雅惠
上正本證明與原本無異。
如不服本判決，應於收受送達後10日內向本院提出上訴書狀（應
敘述具體理由並附繕本）。
上訴書狀如未敘述理由，應於上訴期間屆滿後20日內補提理由書
於本院。
                                書記官  鍾小屏
中    華    民    國    97    年    11    月    11    日
附表1：活期儲蓄0000000000號帳戶
┌──┬────────┬─────────┬────┐
│編號│文  書  名  稱  │偽造署押名稱及數量│備   註 │
├──┼────────┼─────────┼────┤
│1   │存款業務總約定書│「乙○」簽名1枚   │他字卷第│
│    │（92年9月19日） │「乙○」印文1枚   │45頁    │
│    ├────────┼─────────┼────┤
│    │各項業務印鑑正卡│「乙○」簽名1枚   │他字卷第│
│    │（92年9月19日） │「乙○」印文2枚   │43頁    │
├──┼────────┼─────────┼────┤
│2   │三信商業銀行存摺│「乙○」印文1枚   │本院卷第│
│    │類存款取款憑條（│                  │44頁    │
│    │93年1月7日）    │                  │        │
├──┼────────┼─────────┼────┤
│3   │三信商業銀行存摺│「乙○」印文2枚   │本院卷第│
│    │類存款取款憑條（│                  │44頁    │
│    │93年1月30日）   │                  │        │
├──┼────────┼─────────┼────┤
│4   │三信商業銀行存摺│「乙○」印文2枚   │本院卷第│
│    │類存款取款憑條（│                  │43頁    │
│    │93年2月25日）   │                  │        │
├──┼────────┼─────────┼────┤
│5   │三信商業銀行存摺│「乙○」印文1枚   │本院卷第│
│    │類存款取款憑條（│                  │45頁    │
│    │93年3月22日）   │                  │        │
├──┼────────┼─────────┼────┤
│6   │三信商業銀行存摺│「乙○」印文1枚   │本院卷第│
│    │類存款取款憑條（│                  │46頁    │
│    │93年3月22日）   │                  │        │
├──┼────────┼─────────┼────┤
│7   │三信商業銀行存摺│「乙○」印文2枚   │本院卷第│
│    │類存款取款憑條（│                  │47頁    │
│    │93年4月12日）   │                  │        │
├──┼────────┼─────────┼────┤
│8   │三信商業銀行存摺│「乙○」印文1枚   │本院卷第│
│    │類存款取款憑條（│                  │48頁    │
│    │93年5月25日）   │                  │        │
└──┴────────┴─────────┴────┘
附表2 ：定期性存款帳號：000000000000（存單號碼：7AAA81
        6858號）
┌──┬────────┬─────────┬────┐
│編號│文  書  名  稱  │偽造署押名稱及數量│備   註 │
├──┼────────┼─────────┼────┤
│    │各項業務印鑑正卡│「乙○」簽名1枚   │本院卷第│
│    │                │「乙○」印文2枚   │40頁    │
└──┴────────┴─────────┴────┘
附錄：
中華民國刑法第216條：
行使第210 條至第215 條之文書者，依偽造、變造文書或登載不
實事項或使登載不實事項之規定處斷。
中華民國刑法第210條
偽造、變造私文書，足以生損害於公眾或他人者，處 5 年以下有
期徒刑。


司法院資訊處製作；財團法人民間司法改革基金會備份。
